【裁判字號】    98,毒抗,467
【裁判日期】    981221
【裁判案由】    毒品危害防制條例
【裁判全文】
臺灣高等法院刑事裁定                98年度毒抗字第467號
抗  告  人
即  被  人  甲○○
                    4（現於臺灣臺北戒治所強制戒治中）
上列抗告人因違反毒品危害防制條例案件，不服臺灣新竹地方法
院九十八年度毒聲字第二八０號，中華民國九十八年十二月三日
裁定（聲請案號：臺灣新竹地方法院檢察署檢察官九十八年度毒
偵緝字第九四號、九十八年度聲戒字第三八號），提起抗告，本
院裁定如下：
    主  文
抗告駁回。
    理  由
一、按犯毒品危害防制條例第十條之罪者，檢察官應聲請法院裁
    定，令被告入勒戒處所觀察、勒戒，其期間不得逾二月；觀
    察、勒戒後，檢察官依據勒戒處所之陳報，認受觀察、勒戒
    人無繼續施用毒品傾向者，應即釋放，並為不起訴之處分；
    認受觀察、勒戒人有繼續施用毒品傾向者，檢察官應聲請法
    院裁定令入戒治處所強制戒治，其期間為六個月以上，至無
    繼續強制戒治之必要為止，但最長不得逾一年；依前項規定
    為觀察、勒戒或強制戒治執行完畢釋放後，五年後再犯第十
    條之罪者，適用本條前二項之規定，毒品危害防制條例第二
    十條定有明文。
二、原裁定意旨略以：本件抗告人即被告甲○○因施用第二級毒
    品，前經原審裁定將其送觀察、勒戒後，經臺灣新竹看守所
    附設勒戒處所認有繼續施用毒品之傾向，有該看守所附設勒
    戒處所之有無繼續施用毒品傾向證明書及評估標準紀錄表各
    乙份在卷可稽，認聲請人之聲請為有理由，裁定被告甲○○
    令入戒治處所，施以強制戒治等語。
三、抗告意旨略以：被告甲○○名下至今仍有房貸尚未繳清，而
    家中生計也全由被告甲○○一人獨力維持，被告甲○○之配
    偶為大陸人士，無工作證，父母年紀都已八十歲，且還有小
    孩需照顧，且老父身體不適，生活起居均仰賴被告甲○○打
    理，懇請准予撤銷對被告甲○○之強制戒治裁定，改以司法
    科刑罰之，使被告甲○○得以工作維持家計云云。
四、經查：
（一）有無繼續施用毒品傾向之評估標準，並非完全以受勒戒人
      勒戒後之結果為準，勒戒前之各種情況，仍應作為評估之
      依據。而依勒戒處所評分說明手冊規定，係以人格特質、
      臨床徵候及行為表現三項合併計算分數：１、分數一百分
      至七十一分，判定為有繼續施用毒品傾向。２、五十分至
      ０分判定為無繼續施用毒品傾向。３、七十分至五十一分
      間判定有繼續施用毒品傾向之原則為有下列各項之一者：
      缺乏病識感或戒治動機者。第一級毒品使用者。有
      煙毒前科者。有礙家庭、社會和諧與安寧者。若無以上
      各項之一，惟判定者認為個案「有繼續施用毒品傾向」者
      ，應在「有無繼續施用毒品傾向證明書」詳細說明欄內載
      明，並於綜合判斷項下勾選「有繼續施用毒品傾向」。４
      、分數為五十分以下，原本應列為「無繼續施用毒品傾向
      」，但綜合評分者根據臨床實務，有具體事證，認為個案
      「有繼續施用毒品傾向」者，以綜合評分者所評估為準，
      惟須在「有無繼續施用毒品傾向證明書」詳細說明欄載明
      具體事證。而其中之人格特質係依：有無毒品犯罪前科
      、其他犯罪紀錄（竊盜、違反槍砲彈藥刀械管制條例、
      賭博、妨害自由、恐嚇、擄人勒贖、傷害、殺人、公共危
      險、搶奪、強盜、海盜、盜匪罪）；臨床徵候係依尿液檢
      驗戒斷症狀有無多種藥物使用、有無注射使用、使用期間
      ；行為表現係依有無情緒低落、喧嘩等、社會功能是否良
      好、支持系統等；作為判斷分數之依據。判定者判定人格
      特質、臨床徵候及行為表現合計三項分數，固係供為判定
      者判定「有無繼續施用毒品傾向」之審酌標準，但非唯一
      標準。綜合評分者，應根據臨床實務，有具體事證，認為
      個案「有繼續施用毒品傾向」者，以綜合評分者所評估為
      準。有「有無繼續施用毒品傾向」評估標準、評分說明手
      冊可稽。
（二）本件被告甲○○因施用第二級毒品案件，經臺灣新竹看守
      所附設之勒戒處所評分結果，人格特質得七十六分、臨床
      徵候得十分、環境相關因素得０分，合計八十六分，綜合
      判斷為「有繼續施用毒品傾向」，有該看守所九十八年十
      一月十九日竹所衛字第０九八一０００一六一號函送之證
      明書在卷可稽﹙見臺灣新竹地方法院檢察署九十八年度毒
      偵緝字第九四號影卷第三一頁至第三三頁﹚，足見被告甲
      ○○有繼續施用毒品之傾向，且被告甲○○施用毒品多年
      ，有被告甲○○臺灣高等法院被告全國前案紀錄表在卷可
      稽﹙見原審卷第三頁至第十一頁﹚，原審裁定抗告人令入
      戒治處所，其期間為六個月以上，至無繼續強制戒治之必
      要為止，但最長不得逾一年，核無不合。
（三）綜上所述，被告甲○○雖以前詞置辯，惟判斷有無繼續施
      用毒品之傾向，係屬醫學專業知識，臺灣新竹看守所附設
      勒戒所醫師依被告甲○○之人格特質、臨床徵候、環境等
      相關因素，依同一標準，綜合評量認定被告甲○○有繼續
      施用毒品之傾向，則被告甲○○之繼續施用毒品之傾向，
      堪足認定，從而原審裁定被告甲○○令入戒治處所施以強
      制戒治期間為六個月以上，至無繼續強制戒治之必要為止
      ，但最長不得逾一年，並無不當。抗告意旨稱家中尚有父
      母、小孩需照料，配偶係大陸人士無工作證云云，為無理
      由，應予駁回。
據上論斷，應依刑事訴訟法第四百十二條，裁定如主文。
中    華    民    國    98    年    12    月    21    日
                  刑事第十八庭審判長法  官  吳鴻章
                                    法  官  周政達
                                    法  官  曾淑華
以上正本證明與原本無異。
不得再抗告。
                                    書記官  王增華
中    華    民    國    98    年    12    月    22    日


司法院資訊處製作；財團法人民間司法改革基金會備份。
